【裁判字號】    89,上訴,806
【裁判日期】    890711
【裁判案由】    違反山坡地保育利用條例等
【裁判全文】
臺灣高等法院臺中分院刑事判決            民國八十九年度上訴字第八○六號
    上  訴  人
    即  被  告  丙○○
右上訴人因違反山坡地保育利用條例等案件，不服臺灣彰化地方法院中華民國八十八
年十月十二日第一審判決（民國八十八年度訴字第一○五號，起訴案號：臺灣彰化地
方法院檢察署民國八十七年度偵字第九五五四號），提起上訴，本院判決如左：
    主      文
上訴駁回。
    事實及理由
一、本案經本院審理結果，認第一審判決認事用法及量刑均無不當，應予維持，並引
    用第一審判決書記載之事實、證據及理由（如附件）。
二、上訴人即被告丙○○上訴意旨略稱：(一)被告在本案土地上擴寬道路，鋪設柏油，
    並非假藉興建擋土牆之名目所為，亦未出示准許興建擋土牆之雜項執照，用以騙
    主管機關，充其量只能認定被告未獲核准而施作上開設備等，但被告並非故意，
    並不構成刑責。(二)被告關於本案土地共約有七至八公頃，而以原審判決附圖一所
    示位置面積圖，其中之空地並非完全是由被告開挖所造成，又柏油路處，本即有
    一部分為舊有道路，另未舖柏油部分，亦屬舊有道路，則被告固有開挖，但絕非
    全面開挖整地。(三)被告未申請核准而加寬開設通路，行為雖有欠當，惟被告經取
    締勸導後，不僅全部停工，而且聽從主管機關之建議，趕快在通路邊坡土壤部分
    ，遍灑植草種仔，期能保護土壤，避免流失，防止災害，且種仔已發芽長高，具
    保護水土功能。又如果將來主管機關有所指示回復原狀或指示改善，被告均願配
    合改善。(四)園藝工作，並非財團事業，亦非工廠或開礦，而是農作事業，是農人
    之工作，被告因為努力經營農作，故欲在本案土地從事園藝工作，但恐本案土地
    之高坡處土石滑落，所以向主管機關彰化縣政府申請擋土牆的雜項執照，僅因不
    懂及疏忽，未向主管機關申請加寬及舖設柏油道路，才造成違反規定，但倘若被
    告是故意要違法，那何必去申請擋土牆之雜項執照﹖所以被告實屬無心之過，絕
    非蓄意觸法云云。查(一)被告申請雜項執照之地號為芬園鄉○○○段第五五七－七
    二、五五七－七五，而被告並未在雜項執照許可之處所做擋土牆，此為被告自認
    之事實（見本院八十九年五月廿五日訊問筆錄），則被告顯係假借興建擋土牆為
    由，而大肆開挖整地，其所辯不足採信。(二)查在山坡地依法應擬具水土保持計劃
    而未擬具，致生水土流失，或在他人山坡地內擅自占用，即成立山坡地保育利用
    條例第卅五條第三項前段、第卅四條第一項之罪。被告在附圖一、二所示處所開
    挖整地、舖設柏油。致地表祼露、部分崩塌，且柏油路面寬約二十至三十公尺，
    即應成立上開條項之罪。(三)被告於八十七年十月五日被查獲後，彰化縣政府山坡
    地查報人員甲○○已告訴被告，不要做了，被告都沒有改善，到了八十七年十月
    廿七日，現場仍有挖土機在開挖等情，業據證人甲○○在原審證述甚明（見原審
    第十九頁），迄自本院審理時，亦未回復原狀，亦據證人甲○○於本院審理供述
    甚明，並有其提出之照片八張附卷可證，是被告上開所辯，並不能為被告有利之
    證據。(四)查違反山坡地保育利用條例者，不管是被告、財團、開礦者或工廠老板
    ，違反者即應處罰，被告係從事園藝工作者，既違反該條例之罪，即無解於犯罪
    之成立，況被告開挖整地，舖設柏油，路寬竟達二十至三十公尺，亦與一般農作
    道路相異，又被告在彰化縣政府調查時，亦承認開挖面積有二公頃多。（見彰化
    縣政府農業局查報取締卷第一頁背面），是被告所辯非故意云云，顯難置信。綜
    上所述，被告之上訴為無理由，應予駁回。
三、據上論斷，應依刑事訴訟法第三百七十三條、第三百六十八條，判決如主文。
本案經檢察官乙○○到庭執行職務。
中      華      民      國    八十九     年      七       月    十一    日
                                  臺灣高等法院臺中分院刑事第九庭
                                        審判長法  官  胡  森  田
                                              法  官  康  應  龍
                                              法  官  趙  春  碧
右正本證明與原本無異。
如不服本判決應於收受送達後十日內向本院提出上訴書狀，其未述上訴之理由者並
得於提起上訴後十日內向本院補提理由書（均須按他造當事人之人數附繕本）。
                                              書記官  陳  曉  青
中      華      民      國    八十九     年      七       月     十二   日
                                                                        Ｉ


司法院資訊處製作；財團法人民間司法改革基金會備份。
